臺灣新竹地方法院民事簡易判決
110年度竹北簡字第579號 
原      告  黃宜婷  
訴訟代理人  
兼
送達代收人  財團法人法律扶助基金會陸詩雅律師
被      告  姜松佐即姜智湖之法定繼承人


            郭瑞雪即姜智湖之法定繼承人


上列當事人間請求清償債務事件，本院於民國111年5月2日辯論
終結，判決如下：
    主  文
原告之訴及假執行之聲請均駁回。
訴訟費用由原告負擔。
    事實及理由
壹、程序方面
一、按訴狀送達後，原告不得將原訴變更或追加他訴，但請求之
    基礎事實同一者，不在此限。不變更訴訟標的，而補充或更
    正事實上或法律上之陳述者，非為訴之變更或追加，民事訴
    訟法第255條第1項第2款及第256條分別定有明文。查原告起
    訴時原以「姜智湖之法定繼承人」為被告，聲明請求：（一
    ）被告應給付新臺幣（下同）235,000元，即自民國110年6
    月8日起至清償日止，按週年利率百分之5計算之利息；（二
    ）訴訟費用由被告負擔；（三）願供擔保，請准宣告假執行
    。（見本院卷第9頁）嗣經確認姜智湖之繼承人為被告姜松
    佐、郭瑞雪等2人，並經本院確認原告是否請求被告應於被
    繼承人姜智湖之遺產範圍內，返還被繼承人姜智湖向原告借
    貸之款項，遂依法闡明，原告乃於111年1月10日更正前開訴
    之聲明第1、2項為：（一）被告應於繼承被繼承人姜智湖之
    遺產範圍內，連帶給付原告235,000元，及自起訴狀繕本送
    達至最後一位被告翌日起至清償日止，按年息百分之5計算
    之利息。（二）訴訟費用由被告於繼承被繼承人姜智湖之遺
    產範圍內連帶負擔（見本院卷第99頁）。經核原告所為訴之
    變更，乃基於同一基礎事實，且為更正事實上或法律上之陳
    述，與前揭法條意旨，尚無不合，應予准許。
二、按言詞辯論期日，當事人之一造不到場者，得依到場當事人
    之聲請，由其一造辯論而為判決，民事訴訟法第385條第1項
    前段定有明文。本件原告經合法通知，未於最後言詞辯論期
    日到場，且核無同法第386條所列各款情形，爰依被告之聲
    請及上開規定，由其一造辯論而為判決。
貳、實體方面　　
一、原告主張：原告與被告之被繼承人姜智湖（以下逕稱姜智湖
    ）原為同居之男女朋友關係，姜智湖於110年6月8日向原告
    借款235,000元，並簽立借據及本票，原告則當場交付現金2
    35,000元予姜智湖，惟姜智湖向原告借款未久即於110年6月
    29日自殺身亡，被告等為其繼承人，自應清償姜智湖積欠原
    告之借款債務。為此，爰依消費借貸及繼承之法律關係提起
    本件訴訟，並聲明：（一）被告應於繼承被繼承人姜智湖之
    遺產範圍內，連帶給付原告235,000元，及自起訴狀繕本送
    達至最後一位被告翌日起至清償日止，按年息百分之5計算
    之利息；（二）訴訟費用由被告於繼承被繼承人姜智湖之遺
    產範圍內連帶負擔；（三）願供擔保，請准宣告假執行。
二、被告則以：姜智湖業已過世，無法證明原告提出之借據及本
    票確實為姜智湖所簽立，且原告是否有交付借款款項予姜智
    湖，亦有所疑等語置辯，並聲明：（一）原告之訴駁回；（
    二）訴訟費用由原告負擔。　　
三、經查，原告持有借款人為「姜智湖」之手寫借據1紙及發票人為「姜智湖」之本票16紙，又姜智湖已於110年6月29日死亡，被告2人為姜智湖之繼承人，且被告郭瑞雪已向本院陳報遺產清冊等情，業據原告提出借據1紙、本票16紙、本院家事事件公告、姜智湖繼承系統表及被告戶籍謄本等資料為證（見本院卷第17至49頁、第105至107頁、第75至79頁），並經本院職權調取本院110年度司繼字第835號家事事件卷宗核閱無訛。
四、本院之判斷：　　
（一）按稱消費借貸者，謂當事人一方移轉金錢或其他代替物之
      所有權於他方，而約定他方以種類、品質、數量相同之物
      返還之契約，民法第474 條定有明文。又消費借貸，因交
      付金錢之原因多端，除有金錢之交付外，尚須本於借貸之
      意思而為交付，方克成立；倘當事人主張與他方有消費借
      貸關係存在者，自應就該借貸意思互相表示合致及借款業
      已交付之事實，均負舉證之責任，其僅證明有金錢之交付
      ，未能證明借貸意思表示合致者，仍不能認為有該借貸關
      係存在（最高法院98年度台上字第1045號判決意旨參照）
      。次按私文書，除他造於其真正無爭執者外，應由舉證人
      證明其真正，民事訴訟法第357條定有明文；次按民事訴
      訟法第358條關於私文書經本人或其代理人簽名、畫押、
      蓋章或按指印者，推定為真正之規定，須其簽名、畫押、
      蓋章或按指印係本人或其代理人為之，在當事人間已無爭
      執或經舉證人證明者，始得適用（最高法院28年上字第10
      號判例要旨參照）；又當事人提出之私文書必須真正而無
      瑕疵者，始有訴訟法之形式的證據力，此形式的證據力具
      備後，法院就其中之記載調查其是否與系爭事項有關，始
      有實質的證據力可言（最高法院41年度台上字第971號判
      例可資參照）。本件原告主張其與姜智湖間有消費借貸關
      係，被告則否認系爭借據及系爭本票之形式真正性及原告
      有交付借款予姜智湖之事實，是原告就其就系爭借款業與
      姜智湖借貸意思互相表示合致及系爭借款款項業已交付之
      事實，應負舉證責任，先予敘明。　
（二）本件原告主張姜智湖積欠原告借款235,000元並未清償等
      語，並提出借據1紙、本票16紙為證，惟被告否認系爭借
      據及本票上簽名及指紋之真正暨系爭借據及系爭本票形式
      上之真正（見本院卷第91頁、第102頁），則參之上開說
      明，原告即應先舉證證明系爭借據及系爭本票之真正。然
      經本院依原告之聲請，函請國防部提供姜智湖服兵役時留
      存之指紋樣本以利鑑定，經新竹後備指揮部以111年1月21
      日後新竹管字第1110000622號函覆：「經查本部列管姜員
      兵籍資料內無服役時留存之指紋等相關資料」等語（見本
      院卷第111頁），是本院尚無從將系爭借據及本票併同姜
      智湖之指紋相關資料送請法務部調查局進行指紋比對鑑定
      ，則系爭借據及本票是否為姜智湖所簽立，已屬有疑，
　　　原告復未提出其他證據以證明系爭借據及本票確為姜智湖
      本人所簽立，是被告抗辯系爭借據及本票均非姜智湖生前
      所簽立等語，尚非無據，從而，自不得以真偽不明之系爭
      借據及本票，作為支持原告與姜智湖間消費借貸關係存在
      之證明方法。　　　
（三）另就系爭借款如何交付乙節，原告主張姜智湖係於110年6
      月8日向其借款235,000元，原告則於同日將借款款項以現
      金全數交付予姜智湖，姜智湖除簽立系爭借據外，另簽立
      系爭本票16紙交付原告作為還款之擔保等語，惟觀諸系爭
      借據所載內容，其立據日期雖為原告主張之借款日期110
      年6月8日，但就還款日期及方式則記載：「甲方（即借款
      人）願於民國110年（空白）月（空白）日起每月償還壹
      萬伍千元於當月10日前付款，不得藉故拖延，按每月10號
      前付款，為期16個月，第16個月付款壹萬元整」等語，足
      見系爭借款債務並未特定還款日期，僅得推知係分16期還
      款，每月10日還款，每期還款金額為15,000元（最後一期
      還款金額為1萬元），然比對系爭16紙本票之記載，其發
      票日均為空白未填載，顯然欠缺本票應記載事項（票據法
      第120條規定參照），依票據法第11條之規定，系爭本票
      已屬無效之票據；縱認系爭本票仍得作為原告與姜智湖間
      借款之文書證據，然系爭本票16紙均僅記載到期日「110
      年3月26日」，顯然與原告主張之借款日期或系爭借據所
      記載之還款時期均屬不符，則姜智湖是否確曾於110年6月
      8日向原告借款235,000元，原告亦於同日交付借款款項予
      姜智湖，均屬有疑。原告復未就其現金交付系爭借款予姜
      智湖等情提出其他事證以實其說，是本院綜觀前揭事證，
      實難僅憑原告片面之陳詞即為有利原告之認定，堪認原告
      就系爭借款業已交付之事實，舉證實有不足，無從使本院
      形成原告與姜智湖間存有消費借貸關係之心證。
（四）從而，原告既無法舉證證明其與姜智湖間確有借貸之合意
      及曾交付系爭借款予姜智湖等情，其請求被告於繼承姜智
      湖遺產之範圍內清償235,000元之借款，即屬無據，不能
      准許。
五、綜上所述，原告所提借據及本票均無法證明其與姜智湖間就
    系爭借款成立消費借貸之法律關係，是原告依消費借貸及繼
    承之法律關係，請求被告應於繼承被繼承人姜智湖之遺產範
    圍內連帶給付原告235,000元，為無理由，應予駁回，其假
    執行之聲請亦失所附麗，亦應予以駁回。
六、訴訟費用負擔之依據：民事訴訟法第78條。
中　　華　　民　　國　　111 　年　　5 　　月　　30　　日
                  竹北簡易庭  法  官   張詠晶
以上正本係照原本作成。
如對本判決上訴，須於判決送達後 20 日內向本院提出上訴狀。
如委任律師提起上訴者，應一併繳納上訴審裁判費。　　　　　
中　　華　　民　　國　　111 　年　　5 　　月　　30　　日
                              書記官   陳佩瑩